臺灣橋頭地方法院刑事判決　
111年度簡字第1412號
公  訴  人  臺灣橋頭地方檢察署檢察官
被      告  吳亞蓁


上列被告因詐欺案件，經檢察官提起公訴（110年度偵字第1176
、1954號），嗣因被告自白犯罪，本院合議庭裁定由受命法官獨
任逕以簡易判決處刑（原案號：110年度易字第246號），判決如
下：
    主  文
吳亞蓁幫助犯洗錢防制法第十四條第一項之一般洗錢罪，處有期
徒刑貳月，併科罰金新臺幣壹萬元，罰金如易服勞役，以新臺幣
壹仟元折算壹日。緩刑貳年，並應於緩刑期間依附表二所示內容
支付損害賠償。
    事實及理由
一、吳亞蓁可預見金融機構帳戶乃個人理財工具，且依我國現狀
    ，申設金融帳戶並無任何特殊限制，可於不同金融機構申請
    多數帳戶使用，倘有人不以自己名義申請帳戶，反而收購
    或借用別人之金融帳戶以供使用，並要求提供提款卡及告知
    密碼，則該帳戶可能作為對方收受、提領詐騙他人財產犯罪
    所得使用，對方提領後會產生遮斷金流以逃避國家追訴、處
    罰之效果，仍以縱取得其帳戶者以該帳戶供犯詐欺取財犯罪
    之收受、提領贓款使用，以掩飾、隱匿犯罪所得而洗錢，亦
    不違背其本意之幫助意圖為自己不法所有而詐欺取財及一般
    洗錢之不確定故意，於民國109年11月1日前某時，在不詳地
    點，將其向中華郵政股份有限公司大社郵局申請之0000000-
    0000000號帳戶(下稱郵局帳戶)提款卡、密碼，交與真實姓
    名年籍不詳之成年詐欺集團成員使用，以此方式幫助該詐欺
    集團為詐欺取財犯行時，方便收受、提領贓款，以掩飾、隱
    匿該犯罪所得之去向與所在。嗣取得吳亞蓁郵局帳戶之成年
    詐欺集團成員，即共同基於意圖為自己不法所有而詐欺取財
    及掩飾、隱匿特定犯罪所得去向及所在之洗錢犯意聯絡，以
    如附表一所示之方式分別對如附表一所示之人為詐欺取財行
    為，致如附表一所示之人均陷於錯誤而依指示於如附表一所
    示之時間，匯款如附表一所示之金額至吳亞蓁之郵局帳戶內
    ，再由該詐欺集團成年成員持吳亞蓁前揭郵局帳戶之提款卡
    ，提領如附表一所示詐欺得款，並藉此製造金流斷點，隱匿
    各該筆詐欺所得財物之去向及所在得逞。嗣經如附表一所示
    之人發覺有異而報警處理，因而查悉上情。
二、證明上開犯罪事實之證據：
　㈠如附表一所示各該告訴人於警詢中之證述、證人即被告之夫
    盧明福於偵訊中之證述。
　㈡中華郵政股份有限公司109年11月26日儲字第1090911654號函
    暨所附前揭郵局帳戶申請資料、客戶歷史交易清單，及中華
    郵政股份有限公司109年12月16日儲字第1090927479號函暨
    所附查詢存簿變更資料、提款密碼錯誤紀錄、查詢金融卡變
    更資料、客戶歷史交易清單。此外，本案被告吳亞蓁所申辦
    之郵局帳戶於109年間並無掛失金融卡之紀錄，亦有中華郵
    政股份有限公司110年12月23日儲字第1100962422號函可參
    。
　㈢如附表一所示網路交易明細、提款機交易明細、帳戶個資檢
    視、相關手機通話紀錄擷圖、受理詐騙帳戶通報警示簡便格
    式表及金融機構聯防機制通報單。
　㈣被告吳亞蓁於本院審理時之自白。
三、論罪科刑：
  ㈠按刑法上之幫助犯，係對於犯罪與正犯有共同之認識，而以
    幫助之意思，對於正犯資以助力，而未參與實施犯罪之行為
    者而言（最高法院88年度台上字第1270號判決意旨參）。刑
    法關於正犯、幫助犯之區別，係以其主觀之犯意及客觀之犯
    行為標準，凡以自己犯罪之意思而參與犯罪，無論其所參與
    者是否犯罪構成要件之行為，皆為正犯，其以幫助他人犯罪
    之意思而參與犯罪，其所參與者，苟係犯罪構成要件之行為
    ，亦為正犯。如以幫助他人犯罪之意思而參與犯罪，其所參
    與者又為犯罪構成要件以外之行為，則為從犯（最高法院95
    年度台上字第3886號判決意旨參照）。查被告將其申設之郵
    局帳戶提款卡、密碼提供予他人，供其等用以詐欺如附表一
    所示之告訴人，遂行詐欺取財犯行，並藉此提領後遮斷資金
    流動軌跡，僅為他人之詐欺取財、洗錢犯行提供助力，尚無
    證據足以證明被告係以自己實施詐欺取財、洗錢犯罪之意思
    ，或與他人為詐欺取財、洗錢犯罪之犯意聯絡，或有直接參
    與詐欺取財犯罪、洗錢罪構成要件行為分擔等情事，揆諸前
    揭說明，被告應屬幫助犯，而非正犯無訛。故核被告所為，
    係犯刑法第30條第1項前段、第339條第1項之幫助詐欺取財
    罪，及刑法第30條第1項前段、洗錢防制法第第14條第1項之
    幫助一般洗錢罪。被告以一提供帳戶之行為，幫助詐騙集團
    詐欺如附表一所示告訴人財物並隱匿犯罪所得去向，係以一
    行為而觸犯數罪名，為想像競合犯，從一重之幫助一般洗錢
    罪處斷，並依刑法第30條第2項減輕其刑。起訴書雖未記載
    被告於本案犯行構成幫助洗錢罪，然此部分犯罪事實與被告
    幫助詐欺取財部分有想像競合犯之裁判上一罪關係，自應為
    起訴效力所及，本院並於審理中當庭告知被告此部分罪名（
    易字卷第176頁），無礙被告訴訟防禦權之行使，本院自得
    併予審理。又被告於本院審理時坦認犯行，應依洗錢防制法
    第16條第2項規定遞減其刑。 
  ㈡爰以行為人之責任為基礎，審酌被告本案所為，不僅侵害如
    附表一所示告訴人之財產法益，亦使犯罪偵查機關追查詐欺
    集團及詐欺金流更加困難，導致詐欺集團猖獗氾濫，影響社
    會治安，而應給予相當之非難；惟念被告犯後之初雖否認犯
    行，然於本院審理中終能坦承犯行，並於本院審理期間與如
    附表一所示之告訴人達成調解，並有依約按期賠償如附表一
    編號1、3所示告訴人之損害，附表一編號1、3所示告訴人均
    具狀請求本院對被告從輕量刑及給予緩刑之宣告、如附表一
    編號2所示之告訴人則表示不再追究被告之行為，有本院調
    解筆錄、刑事陳述狀、公務電話紀錄可參（易字卷第87至93
    頁、125至127頁）；暨審酌被告先前無犯罪前科紀錄，素行
    尚佳，而其本案提供之帳戶數量單一、被害人數3人，及其
    智識程度、家庭經濟狀況【自述高職畢業，現無業在家育兒
    ，已婚、育有3名子女，經濟勉持（易字卷第178頁）】等一
    切情狀，量處如主文所示之刑，並諭知罰金如易服勞役之折
    算標準。
四、又被告先前無任何犯罪受有期徒刑以上刑之宣告之前案紀錄
    ，有臺灣高等法院被告前案紀錄表在卷可稽，其犯後業已坦
    承犯行，與告訴人和解情形，詳如前述，應認被告係一時失
    慮而犯本案，犯後亦已具體修補其犯行所生之危害，堪認有
    反省悔悟之心，信其經此偵、審之教訓應足使其警惕，因認
    前開之刑以暫不執行為當，爰依刑法第74條第1項第1款規定
    宣告緩刑2年，以啟自新。又為確保被告於緩刑期間，能確
    實依調解筆錄內容而為履行，爰諭知被告應依附表二所示調
    解筆錄內容支付告訴人蔡龍熙、王勝傑損害賠償（支付之金
    額及方式，詳見附表二所示）。上開本院命被告支付各該告
    訴人之緩刑條件，依刑法第74條第4項規定，得為民事強制
    執行名義。另依刑法第75條之1第1項第4款規定，違反上開
    各項緩刑負擔情節重大，足認原宣告之緩刑難收其預期效果
    ，而有執行刑罰之必要者，得撤銷緩刑之宣告，附此敘明。
五、依刑事訴訟法第449條第2項、第3項、第450條第1項、第454
    條第1項，逕以簡易判決處刑如主文。
六、如不服本判決，應於收受送達判決之日起20日內，向本院提
    起上訴（須附繕本）。
七、本件經檢察官顏郁山提起公訴，檢察官林世勛到庭執行職務
    。
中　　華　　民　　國　　111 　年　　8 　　月　　8 　　日
                  橋頭簡易庭    法　官  羅婉怡
以上正本證明與原本無異。
如不服本判決，應於判決送達之日起20日內向本院提出上訴書狀。　　　　　　　　　　　　　　　　　　　　　       
中　　華　　民　　國　　111 　年　　8 　　月　　9 　　日
                                書記官  周耿瑩

附錄本案論罪科刑法條全文：
刑法第30條第1項：
幫助他人實行犯罪行為者，為幫助犯。雖他人不知幫助之情者，
亦同。

刑法第339條第1項：
意圖為自己或第三人不法之所有，以詐術使人將本人或第三人之
物交付者，處5年以下有期徒刑、拘役或科或併科50萬元以下罰
金。

洗錢防制法第14條第1項：
有第二條各款所列洗錢行為者，處七年以下有期徒刑，併科新臺
幣五百萬元以下罰金。

洗錢防制法第2條：
本法所稱洗錢，指下列行為：
一、意圖掩飾或隱匿特定犯罪所得來源，或使他人逃避刑事追訴
    ，而移轉或變更特定犯罪所得。
二、掩飾或隱匿特定犯罪所得之本質、來源、去向、所在、所有
    權、處分權或其他權益者。
三、收受、持有或使用他人之特定犯罪所得。

附表一：
編號 告訴人 詐欺實施時間及方式 匯入時間及匯入金額 相關證據 1 蔡龍熙 於109年11月1日17時8分許起，冒用網路賣場及銀行客服人員，陸續撥打電話予蔡龍熙，謊稱：因先期購物，誤植設定為分期付款、將連續扣款，欲取消設定，須配合銀行人員指示操作網路銀行云云，致蔡龍熙陷於錯誤，而依指示為右列之匯款。 於同日17時53分許，以手機操作網銀轉帳方式，依該詐騙集團成員之指示，匯款新臺幣（下同）4萬9985元至上開郵局帳戶。 1.網路交易明細業面擷圖（警一卷第11頁、17頁）。 2.手機通話頁面擷圖（警一卷第23頁） 2 張淑芬 於109年11月1日18時44分許起，冒用網路賣場及銀行客服人員，陸續撥打電話予張淑芬，佯稱：因先期購物時，簽名有誤有銀行人員會聯繫，依指示即可查詢有無扣款云云，致張淑芬陷於錯誤，而依指示為右列之匯款。 於同日19時20分許，以ATM轉帳方式，依該詐騙集團成員之指示，匯款4123元至上開郵局帳戶。 1.中國信託銀行提款機交易明細影本（警一卷29頁）。 2.張淑芬金融卡影本（警一卷33頁）。 3.張淑芬手機通話紀錄頁面翻拍照片（警一卷第35頁） 3 王勝傑 於109年11月1日17時10分許，冒用合作金庫銀行行員，撥打電話予王勝傑，詐稱：因銀行承辦人員之疏失，致先消費會重複扣款，依指示操作ATM即可解除云云，致王勝傑陷於錯誤，而依指示為右列之匯款。 於同日17時50分、17時53分許，以ATM轉帳方式，依該詐騙集團成員之指示，分別匯款2萬9985元、2萬5985元，其中1筆2萬9985元匯至上開郵局帳戶。 1.中國信託銀行提款機帳戶明細（警二卷第29頁）。 2.內政部警政署反詐騙案件紀錄表（警二卷第31頁）。 3.臺中市政府警察局豐原分局神岡分駐所受理詐騙帳戶通報警示簡便格式表及金融聯防機制通報單（警二卷第33至35頁） 

附表二：
編號 應支付損害賠償之內容 1 被告應給付蔡龍熙4萬元，自民國111年1月27日起，於每月27日以前，按月給付2,000元，至全部清償完畢為止，並以匯款方式匯入蔡龍熙指定帳戶，如有一期未給付，視為全部到期。 2 被告應給付王勝傑2萬元，自民國111年1月27日起，於每月27日以前，按月給付1,500元（除最後一期給付500元外），至全部清償完畢為止，並以匯款方式匯入王勝傑指定帳戶，如有一期未給付，視為全部到期。